最  高  行  政  法  院  裁  定
111年度抗字第224號
抗  告  人  楊雲龍                                     
訴訟代理人  洪惇睦  會計師


上列抗告人因與相對人臺北市稅捐稽徵處間稅捐稽徵法事件，對
於中華民國111年6月30日臺北高等行政法院111年度再字第32號
裁定，提起抗告，本院裁定如下︰
　　主  文
抗告駁回。
抗告訴訟費用由抗告人負擔。
　　理  由
一、按抗告法院認抗告為不合法或無理由者，應為駁回抗告之裁
    定。
二、抗告人於民國87年3月25日訂約購買臺北市○○區○○段0小段00
    0地號土地（下稱系爭土地），土地使用分區為公共設施保
    留地（市場用地），同日與出賣人黃水籐共同向相對人所屬
    北投分處（下稱北投分處）申報系爭土地之移轉現值，並以
    系爭土地為公共設施保留地尚未被徵收為由，申請依土地稅
    法第39條第2項規定免徵土地增值稅。經北投分處審認系爭
    土地與土地稅法第39條第2項規定不符，核定系爭土地之土
    地增值稅計新臺幣（下同）975萬7,437元。抗告人於87年5
    月11日向北投分處申請代繳上開土地增值稅，經北投分處准
    予辦理，而於87年5月12日代繳納上開土地增值稅完竣在案
    。嗣抗告人以系爭土地符合土地稅法第39條第2項免徵土地
    增值稅規定，於88年6月4日向北投分處申請退還代繳之土地
    增值稅，經北投分處以88年8月20日北市稽北投乙字第88012
    33600號函核准退還上開稅款，抗告人已於88年8月31日兌領
    退稅款支票。抗告人復依稅捐稽徵法第28條第3項規定，於1
    01年3月13日（相對人收文日）向相對人申請依上開退稅款
    按日加計利息及加計利息之利息。經相對人以101年3月20日
    北市稽管丙字第10130556800號函（下稱原處分）否准所請
    。抗告人不服，循序提起行政訴訟，遞經臺北高等行政法院
    （下稱原審）101年度訴字第1231號判決、本院102年度判字
    第51號判決（下稱本院原確定判決）駁回其上訴確定在案。
    抗告人仍不服，於111年2月15日（本院收文日）以本院原確
    定判決有行政訴訟法第273條第1項第12款所定事由，提起再
    審之訴，經本院以111年度再字第8號裁定移送原審。經原審
    審理後，以111年度再字第32號裁定（下稱原裁定）駁回其
    再審之訴。抗告人不服，遂提起本件抗告，並聲明：原裁定
    廢棄；就抗告人溢繳土地增值稅975萬7,437元，相對人應給
    付抗告人上開稅款自繳納日87年5月12日起至退還日88年8月
    20日止，按郵政儲金一年期定期儲金固定利率，按日加計利
    息，及該利息請求權金額自88年8月21日起，再按郵政儲金
    一年期定期儲金固定利率，按日加計利息至填發退還國庫支
    票日，一併退還抗告人。
三、本件原裁定略以：㈠抗告人形式上以本院原確定判決有行政
    訴訟法第273條第1項第12款事由提起再審之訴，惟其均指摘
    本院原確定判決違反本院109年度大字第4號裁定或稅捐稽徵
    法第49條、財政部70年7月6日台財稅第35560號函釋等，並
    自陳此情屬於適用法規顯有錯誤之事由，就此關涉同條項第
    1款再審事由之指摘。本院原確定判決既係於102年1月24日
    確定，抗告人遲至111年2月15日始提起再審之訴，此部分再
    審之訴，顯已逾5年再審不變期間而不合法。㈡抗告人雖泛稱
    係依同條項第12款提起再審之訴，卻絲毫未見有何具體指明
    該款再審事由之情事，此部分再審之訴顯不合法；另指涉及
    同條項第1款再審事由者，亦有逾期提起再審之訴不合法等
    語。　
四、抗告意旨略謂：㈠依本院109年度大字第4號裁定意旨，發生
    於98年1月23日修正施行稅捐稽徵法第28條第2項前之溢繳稅
    款，於102年5月24日修正施行行政程序法第131條第1項規定
    以後行使退款請求權，關於10年時效期間，應自102年5月24
    日起算。又依98年1月23日修正施行後税捐稽徵法第28條規
    定、本院86年8月份庭長評事聯席會議決議意旨，納税義務
    人請求返還因税捐稽徵機關適用法令錯誤或計算錯誤而溢繳
    之税款時，得請求加計利息返還。因此，抗告人雖遲至現今
    始向相對人請求退還溢繳土地增值稅975萬7,437元之利息，
    然未逾112年5月24日，自不發生消滅時效之問題。㈡本案訴
    訟標的為退還土地增值税時未併計退還之「利息」，依稅捐
    稽徵法第49條前段規定，抗告人對於退還土地增值税時未予
    併計退還之「利息」不服，即得「準用税捐」提起行政救濟
    。而經行政訴訟終結確定，應退還之利息，可依同法第38條
    第2項規定，按日加計利息，一併退還。又對於退税未予併
    計息之行政救濟確定者，自應再加利息，一併退還，始符合
    法律適用之平等原則，此亦經財政部70年7月6日台財稅第35
    560號函釋在案。㈢行政訴訟法第276條第4項已明定，依行政
    訴訟法第273條第1項第12款事由提起之再審之訴，不受判決
    確定時起5年之限制。惟原裁定竟指本件提起再審已逾原確
    定判決5年之不變期間，又認所提再審之訴與本院原確定判
    決之當事人、訴訟標的均毫不相干等由，而駁回再審之訴之
    請求，致使納稅義務人喪失行政救濟權利，顯非合法等語。
    　
五、本院查：
(一)提起再審之訴應於30日之不變期間內提起，其期間自判決確
    定時起算，判決於送達前確定者，自送達時起算；再審之理
    由發生或知悉在後者，均自知悉時起算。再審之訴自判決確
    定時起，如已逾5年者，不得提起。但以第273條第1項第5款
    、第6款或第12款情形為再審之理由者，不在此限，行政訴
    訟法第276條第1項、第2項、第4項分別定有明文。又依行政
    訴訟法第277條第1項第4款之規定表明再審理由，此為必須
    具備之程式。所謂表明再審理由，必須指明確定判決有如何
    合於再審事由之具體情事，始為相當。倘僅泛言有何條款之
    再審事由，而無具體情事者，尚難謂已合法表明再審理由。
    如未表明再審理由，法院無庸命其補正。
(二)又行政訴訟法第273條第1項第12款規定：「當事人發現就同
    一訴訟標的在前已有確定判決或和解或得使用該判決或和解
    。」係指於原判決前，就同一訴訟標的，已有確定判決或和
    解或得使用該判決或和解而言，如該確定判決或和解或得使
    用該判決或和解與原判決之訴訟標的非同一，即不得依該款
    規定，對於原判決提起再審之訴。經查，抗告人於原審雖表
    明依行政訴訟法第273條第1項第12款提起再審之訴，惟其所
    敘及本院109年度大字第4號裁定，與本院原確定判決之當事
    人、訴訟標的均毫不相干。此外復未指明有何與本件同一訴
    訟標的之前確定判決或和解存在，難認其已有具體敘明合於
    行政訴訟法第273條第1項第12款之再審事由。從而，原裁定
    以抗告人提起再審之訴不合法予以駁回，並無違誤。抗告意
    旨仍執前詞，求予廢棄原裁定，為無理由，應予駁回。至抗
    告人倘就本院原確定判決，認有行政訴訟法第273條第1項第
    1款「適用法規顯有錯誤」之事由而提起再審之訴，依同法
    第275條第1項規定，管轄法院應是本院。原裁定論及本件形
    式上以本院原確定判決有行政訴法第273條第1項第12款事由
    提起再審之訴，惟抗告人指摘者，涉及行政訴訟法第273條
    第1項第1款再審事由，本院原確定判決既係於102年1月24日
    確定，抗告人遲至111年2月15日始提起再審之訴，顯已逾同
    法第276條第4項本文規定之5年再審不變期間，並不合法，
    自應以裁定駁回等語，自有未洽，惟其結論並無不合，仍應
    予維持。
六、據上論結，本件抗告為無理由。依行政訴訟法第104條、民
    事訴訟法第95條、第78條，裁定如主文。
中　　華　　民　　國　　111 　年　　10　　月　　27　　日
                    最高行政法院第一庭
                        審判長法官  吳  東  都　
                              法官　鄭  小  康
                              法官　王  俊  雄
                              法官　鍾  啟  煒   
                              法官　侯  志  融

以  上  正  本  證  明  與  原  本  無  異
中　　華　　民　　國　　111 　年　　10　　月　　27　　日
                              書記官  蕭  君  卉